【裁判字號】    89,易,630
【裁判日期】    900731
【裁判案由】    竊盜
【裁判全文】
臺灣苗栗地方法院刑事判決                          八十九年度易字第六三號
    公  訴  人  臺灣苗栗地方法院檢察署檢察官
    被      告  壬○○
                庚○○
右列被告因竊盜案件，經檢察官提起公訴（八十九年度偵字第一七四三號、第一八八
七號），及同署移送併案審理（八十九年度偵字第二四三○號、第四七二○號），本
院判決如左：
    主  文
壬○○連續攜帶兇器竊盜，累犯，處有期徒刑貳年。扣案之乙炔壹組、鑰匙壹支均沒
收。
庚○○共同竊盜，處有期徒刑肆月，如易科罰金，以參佰元折算壹日。
    事  實
一、壬○○於八十七年間，因竊盜案件，經臺灣高等法院臺中分院判處有期徒刑六月
    確定，甫於民國八十八年四月二十六日執行完畢，不知警惕，基於意圖為自己不
    法所有之概括犯意，先後(一)與戊○○（另行審結）基於意圖為自己不法所有之犯
    意聯絡，於八十九年五月二日上午十一時四十五分許，由戊○○駕駛其所有車號
    Ｗ４─３６８３號自用小貨車並搭載壬○○，前往苗栗縣苗栗市新英里坪頂東三
    一號歐麗旺電機有限公司（下稱歐麗旺公司），將貨車停妥於路旁後，二人即侵
    入該公司（侵入建築物部分未據告訴），以不詳之工具將該公司宿舍之鋁門三扇
    、鋁窗五個拆下及電纜線二十公尺剪斷後共同加以竊取，惟得手後尚未及攜離現
    場時，為該公司會計科長甲○○發覺，通知同公司職員李金田及衛豐保全公司保
    全員己○○前往圍捕並報警處理，旋即於同日十一時五十分許在公司附近之產業
    道路旁，將準備駕車逃逸之壬○○及戊○○攔下。(二)與庚○○基於意圖為自己不
    法所有之犯意聯絡，於八十九年五月十二日上午六時許，由壬○○與庚○○各自
    駕駛車號ＭＦ─８７９０號（起訴書誤為ＭＦ─８２９０號）自用小貨車及車號
    ＧＬ─５９６３號箱型車，行經國道一號高速公路南向一二八公里處之涵洞處時
    ，共同竊取昆泰營造公司所有，置於高速公路斜坡旁，準備施工用之鋼軌樁及金
    屬護片，二人共計竊得約一千六百公斤，得手後，於同日上午六時三十分許，將
    竊得贓物運至苗栗縣公館鄉五谷村一五四之二號順基舊貨業打算出售時，經警查
    獲始悉上情。(三)於八十九年六月十七日上午八時許，獨自一人駕駛ＬＸ─２８８
    ０號自小客貨車，在苗栗縣獅潭鄉○○村○○○○道路旁，利用其所有客觀上足
    對人之生命、身體造成危險性之乙炔一組，將翔俊營造有限公司所有暫置於路旁
    之農用搬運車加以切割竊取，欲載往舊貨業販賣，嗣於切割該搬運車車體時，為
    警當場查獲，並扣得乙炔一組。(四)於八十九年十一月三日十五時許，在苗栗縣銅
    鑼鄉文林國中前，發現ＫＥ─一四二六號自小貨車停放該地，車門未鎖，即以其
    所有之鑰匙一支，將該車啟動後加以竊取並將車牌二面均加以丟棄，嗣於八十九
    年十一月十四日上午九時四十分許，在苗栗縣公館鄉福星村福星七十一之九號前
    因駕駛該車為警當場查獲。
二、案經苗栗縣警察局苗栗分局報請臺灣苗栗地方法院檢察署檢察官偵查起訴及苗栗
    縣警察局大湖分局報請臺灣苗栗地方法院檢察署檢察官移送併辦。
    理  由
一、訊據被告壬○○坦承於事實(四)竊取ＫＥ─一四二六號自小貨車，核與被害人葉善
    昌指述之情節相符，並有贓物認領保管單一紙在卷足憑，足證被告壬○○此部分
    之自白確與事實相符。又被告壬○○雖表示係以路上撿到之鑰匙加以啟動車子，
    惟查被告是否能隨意在路上撿拾鑰匙已堪存疑，且可持之任意將所竊之車子發動
    ，更與常情不相符合，足見該鑰匙應係被告所有持以供犯罪所用之工具無誤。
二、訊據被告壬○○矢口否認事實(一)之竊盜犯行，辯稱：係因為要向戊○○學賣水果
    ，而戊○○說從苗栗市大坪頂那邊可以開車到臺中東勢，且會經過歐麗旺公司，
    因徐曾到該公司賣過水果很好賣，所以載伊經過那裡，而到該公司地方下坡太陡
    怕車子會上不來，故二人皆下車走下去勘查地形，走了約四、五分鐘後因為聽到
    先前停車處有人在按喇叭所以二人才又走上來，即被誤認為竊賊，經查：
    (一)「我們工廠是八十年十二月二十八日停工，但現尚有作模具出口，案發時我是
      在廠區附近巡邏，發現被告二人在拆我們宿舍的鋁門，我看到後就在查獲地點
      的道路旁用行動電話打給我主管（即被害人乙○○），打完後我就在現場等主
      管來，我打電話的地點離被告約三十公尺左右，當時我沒有看到貨車，被告從
      宿舍跑出來到道路後我才發現貨車，當時是我主管打電話報警，我約等了二、
      三分鐘左右主管才到，被告當時應該有看到我所以才跑的，我看到被告二人在
      搬鋁門，被告二人在跑時是一人跑到貨車再往樹林內跑，另一人直接跑到樹林
      內，我們後來在被告貨車旁等了約五分鐘後被告二人就從下坡的道路走上來，
      當時我主管是跟張先生（即保全人員己○○）半跑半走的過來，這段期間沒有
      人按喇叭，我約從三十公尺左右看到被告在拆鋁門，在拆鋁門的小偷我是看到
      他們的側面，但和被告我看是一樣，因為他們的衣服、臉型及頭髮都是一樣的
      ，從樹林可不可以走到下坡的道路後再走上來我不知道，被告二人從下坡赤腳
      跑上來時滿身大汗，當時被告貨車車頭面向宿舍，當時被告徐說他們要趕時間
      賣水果，並說如果耽誤到他們如有損失要我們賠償，被告徐也有開車並說了兩
      次如果不讓開要開車撞我們，當時我們的機車是停在被告貨車前面，我們在被
      告車上沒有發現賣水果的袋子、秤。」業據被害人即歐麗旺公司職員甲○○陳
      述明確，核與歐麗旺公司職員乙○○及保全人員己○○指述之情節均大致相符
      ，而歐麗旺公司目前已停止營業，公司附近荒蕪，現無住戶，業據臺灣苗栗地
      方法院檢察署檢察官履勘屬實，有履勘現場筆錄及照片在卷可憑。
    (二)被告壬○○於本院八十九年九月四日訊問時稱：「我沒有去偷，那天我是想到
      北苗的市場找徐想跟他學賣水果，我到時他甜桃已經快賣完了，我在那裡約待
      三四十分鐘，水果賣完後我跟徐往銅鑼方向要到東勢去買水果來賣」，而於九
      十年三月二十七日本院訊問時卻稱：「（問：徐在何處賣水果？）是在南苗市
      場賣水果」，前後所述戊○○究在何處賣水果一節互相矛盾，且依壬○○於九
      十年三月二十七日之供詞所示：「我當時是開車從大湖到苗栗市○○路，經過
      南苗派出所後左轉到南苗市場，當時我自己也不知道南苗市場在哪裡，後來我
      在苗栗市○○路三角公園旁的新竹客運前問路人南苗市場在哪裡我才找到的，
      路人跟我說在下面的第一個路口左轉，或接下來的一、二個路口左轉亦可到，
      徐當時是在賣小甜桃，他攤位的旁邊有的是賣蔬菜也有賣水果的，當時他旁邊
      的攤位都有在營業，且南苗市場當時靠中山路的入口有人在賣肉丸。」，已詳
      述該日確係前往南苗市場找戊○○，並無記錯或誤認為北苗市場之可能，核與
      被告戊○○所稱其係在苗栗市○○路和福星街的北苗市場固定攤位賣水果一節
      不相符合，又被告壬○○於本院八十九年九月四日訊問時係表示：「當時徐跟
      我說他曾到歐麗旺公司賣過水果很好賣，所以載我經過那裡看看，要到歐麗旺
      公司要經過一片樹林，那地方路很小很陡，我就問徐知不知道路，他說已經二
      三年沒有到這裡了，他也忘記路了，我就叫徐先停車，免得車子開往下坡後，
      因太陡會上不來，我們二人下車往下坡方向勘查，約走四、五分鐘後聽到我們
      停車地方向有人在按喇叭，我們以為車子擋到別人就趕快跑到車那邊：：：我
      們當時停車時沒有陷住」，核與被告戊○○所稱：「（問：當時為何將車停下
      ？）因為我看到斜坡下有泥巴不能通車，溫有問我為什麼停車，我就告訴溫說
      下面很多泥巴車子不能過，我們二人一起下車查看」之情節亦不相符合，雖壬○○其後於本院九十年三月二十七日訊問時再改口表示：「因為當時有下雨路
      上有積水，我們本來要迴轉後來因路況不熟後來我們二人就下車查看，我也不
      知道為何當時我們二人會一起下車」，惟其二人既係取道歐麗旺公司預備前往
      臺中東勢，則亦無其所稱迴轉之必要，參以被害人甲○○表示被告車上沒有發
      現賣水果的袋子、秤，及被告壬○○於為警查獲當日之偵訊筆錄稱：「（問：
      你們去現場看時人潮如何？）根本就沒有人」，則被告壬○○上開所辯經過歐
      麗旺公司，後來下車係查看地形之詞顯皆不足採信。
    (三)被告壬○○雖表示本院八十九年九月十八日訊問時雖表示：「我當時都是跟戊○○在一起，且我一直都是赤腳，徐一直都有穿鞋。」，而與被害人甲○○所
      稱被告從斜坡上來時都沒有穿鞋子一詞不符，惟則與被害人乙○○表示被告一
      人有穿鞋一人沒有穿鞋之詞相符，且亦難以被害人甲○○是否注意被告二人有
      無穿鞋之小瑕疵而遽認被害人甲○○之指述不可採，又被害人甲○○、乙○○
      及己○○既與被告壬○○、戊○○均不相識，則自無平白誣陷被告二人之理，
      綜上所述，被告壬○○上開所辯皆係事後卸責之詞，無足採信，本件被告壬○○確有事實(一)之犯行洵堪認定。
三、訊據被告壬○○與庚○○均否認事實(二)之竊盜犯行，辯稱雖都有搬運施工用之鋼
    軌樁及金屬護片預備至舊貨行出售，惟當時二人係在該處偶遇，各搬各的，且因
    為係鋼軌樁及金屬護片擋住馬路妨礙交通，以為係沒人要才搬走云云。經查：
    (一)被告壬○○於警訊時業已表示：「我昨夜五月十二日約三時許因睡不著，就打
      電話給庚○○聊天，張說他在明德水庫捉蝦，我就從家裡出發到明德水庫找他
      ，二人一起捉魚蝦，約五點多時我二人各開一部車要返家，路過高速公路一二
      八公里處時，發現斜坡草叢放有廢鐵，我二人就去搬上車想要拿去賣，沒想到
      該東西是有人的」，核與被害人昆泰營造公司職員丙○○表示該公司確有失竊
      用來擋土用（拓寬工程防護措施）之詞相符，並有贓物認領保管單一紙在卷可
      憑，參以庚○○於本院八十九年八月十六日最初訊問時亦表示：「當時我的車
      在前面溫的車子在後面」，且被告庚○○及壬○○二人既均知要將所搬之物賣
      到舊貨行，及二人對於案發當日凌晨是否曾在一起一節所供相互矛盾，足證其
      二人所稱係在該處巧遇及係因鋼軌樁及金屬護片擋住馬路之詞顯係事後推諉之
      詞，不足採信。
    (二)被告壬○○及庚○○雖表示二人係各搬各的，所賣的錢是要各自花用，惟被告
      二人既均在現場搬運鋼軌樁及金屬護片，且事後一起載至舊貨行出售時同時為
      警查獲，則其二人顯有犯意之聯絡及行為之分擔，所辯係各賣各的之詞顯亦不
      足採信。又被告庚○○雖於警訊時表示：「有些比較長的工字型鐵，壬○○就
      在現揚用乙炔切割以便搬運」，惟此為被告壬○○所否認，且被告庚○○於為
      警移送檢方當日之偵訊筆錄即表示「（問：被害人稱，原來鋼軌有八、九公尺
      長，被切割成一‧五公尺？）沒有，我們沒有切割。本來就大概一‧五公尺。
      」，則尚難以被告庚○○前後有矛盾之指述即認被告壬○○確有於現場以乙炔
      切割，附此敘明。綜上本件被告壬○○與庚○○確有共同為前揭事實(二)之事證
      明確，其犯行足堪認定。
四、訊據被告壬○○坦承於事實(三)有切割農用搬運車，但辯稱係在八十九年五月份時
    已在路旁的草叢內看到該車，該輛車停在該地已一年多，當時有聽路旁的老伯說
    該車已放在該地很久了，且沒有引擎所以認為沒人要才拆走云云，惟查被害人翔
    俊營造有限公司職員於八十九年六月十九日之警訊時業已表示：「因該動搬運車
    之前是在山上做電力公司鐵塔，於今年四月初工程完工，暫時將該動力搬運車停
    放在大坪產業道路旁，該車還可以使用，現價值大約新台幣伍萬元整」，故被告
    壬○○所稱該車已在該地停了一年多之詞顯不足採，且即令被告確曾問過附近老
    伯，然老伯既非該之車之所有人，即無同意被告壬○○加以處理之權，參以被告
    壬○○既知要將該物切割後加以出售，則當知該車尚為有價值之物無誤，故被告
    壬○○上開所辯皆不足採信，此外並有照片五幀、乙炔一組（由被告壬○○保管
    中）可證，故被告壬○○確有為事實(三)行為之事證明確，犯行亦堪認定。
五、「上訴人所竊之樹木，既經砍伐倒地，不得謂非已移入於自己實力支配之下，其
    竊盜行為即已完成，自難因其贓木尚未搬離現場，而謂為竊盜未遂。」、「竊盜
    罪既遂與未遂之區別，應以所竊之物已否移入自己權力支配之下為標準，若將他
    人財物移歸自己所持有，即應成立竊盜既遂罪，至其後將已竊得之物遺棄逃逸，
    仍無妨於該罪之成立。」（最高法院四十九年台上字第九三九號判例、五十七年
    年台上字第三一九八號判決參照），且乙炔可產生高溫，客觀上應足對人之生命
    、身體造成危險，故核被告壬○○前揭事實(一)、(二)及(四)所為，係犯刑法第三百二
    十條第一項之竊盜罪，事實(三)所為，係犯刑法第三百二十一條第一項第三款之加
    重竊盜罪；被告庚○○前揭事實(二)係犯刑法第三百二十條第一項之竊盜罪。被告
    壬○○與戊○○間就事實(一)之行為，被告壬○○與庚○○就事實(二)之行為，有犯
    意聯絡及行為分擔，皆為共同正犯。被告壬○○先後多次犯行，犯意概括，時間
    緊接，犯罪構成要件相同，應依連續犯之規定，論以情節最重之刑法第三百二十
    一條第一項第三款之加重竊盜罪，並加重其刑。查被告壬○○有事實欄所載論罪
    科刑執行情形，有臺灣苗栗地方法院檢察署刑案資料查註紀錄表、臺灣高等法院
    被告全國前案紀錄表及臺灣高等法院檢察署刑事資料簡復表在卷足憑，其於有期
    徒刑之執行完畢後五年內再犯有期徒刑以上之本罪，為累犯，應依刑法第四十七
    條之規定遞加重其刑。起訴書雖僅提及被告壬○○於事實(一)、(二)之竊盜行為，惟
    起訴書未提及之犯罪事實，被告壬○○既係基於概括犯意所為，核與本件具有審
    判上不可分之連續犯裁判上一罪之關係，為起訴效力所及，且檢察官請求併辦，
    本院自應併予審究，又起訴書雖認被告壬○○於前揭事實(一)所為係竊盜未遂罪，
    惟參照前揭判例應認為被告壬○○已達既遂階段，惟此為既、未遂與否之問題，
    ，且被告壬○○犯罪事實之擴張而認應犯刑法第三百二十一條第一項第三款之加
    重竊盜罪，均不生變更起訴法條之問題，附此敘明。爰審酌被告二人之素行、動
    機、所生危害雖非重大，但被告壬○○前犯竊盜罪經執行完畢未久後即再連續多
    次觸犯上開竊盜罪，可見其自制力薄弱，且犯後僅坦承一部犯行，尚未具完全悔
    意，及被告庚○○否認犯行，亦未具悔意等一切情狀，各量處主文所示之刑，以
    資懲儆。又被告庚○○於行為後，刑法第四十一條業經總統於九十年一月十日公
    布修正，同年一月十二日生效，將修正前原規定「犯最重本刑為三年以下有期徒
    刑以下之刑之罪，而受六月以下有期徒刑或拘役之宣告，因身體、教育、職業或
    家庭之關係，執行顯有困難者，得以一元以上三元以下折算一日，易科罰金。」
    公布修正為「犯最重本刑為五年以下有期徒刑以下之刑之罪，而受六個月以下有
    期徒刑或拘役之宣告，因身體、教育、職業、家庭之關係或其他正當事由，執行
    顯有困難者，得以一元以上三元以下折算一日，易科罰金。但確因不執行所宣告
    之刑，難收矯正之效，或難以維持法秩序者，不在此限。併合處罰之數罪，均有
    前項情形，其應執行之刑逾六月者，亦同。」比較修正前、後條文規定之結果，
    以修正後之規定有利於被告，自應依刑法第二條第一項前段之規定，適用裁判時
    之法律即修正後之刑法第四十一條第一項前段之規定，就被告庚○○所處如主文
    所示之徒刑，諭知易科罰金之折算標準。末查，事實(三)扣案之乙炔一組及事實(四)
    之鑰匙一支係被告壬○○所有供犯罪所用之物，業如前認定，爰依法宣告沒收，
    另事實(一)所扣之剪鉗一支被告壬○○及戊○○皆否認為其所有，而被害人甲○○
    亦無法明確陳述是否屬被告所有供犯罪所用之工具，爰不另為沒收之諭知，均附
    此敘明。
六、臺灣苗栗地方法院檢察署九十年度偵字第一二七三號移送併辦意旨另以：被告庚○○與丁○○共同基於犯意之聯絡，由庚○○駕車載丁○○至蘭栗縣獅潭鄉竹木
    村十一份四十一鄰四號辛○○住處，趁辛○○不在之時，侵入住宅（侵入住宅部
    分未據告訴）竊取其內之玉泉清酒一批、農藥一批、抽水馬達二個，得手後據為
    己有，因認被告庚○○認被告此部分亦涉犯竊盜犯行，並與本院上開有罪部分有
    裁判上一罪之連續犯關係而請求併辦云云。惟查：犯罪事實應依證據認定之，無
    證據不得推定其犯罪事實，刑事訴訟法第一百五十四條定有明文。訊據被告庚○○堅決否認有該竊盜犯行，辯稱：未與丁○○共同竊取等語。而本件僅有丁○○
    在警訊時曾供稱係與被告庚○○一起竊取的，惟此為被告庚○○所否認，且丁○○於本院訊問時亦表示警訊中所言不實在，此外亦無其他證據足資證明係被告與
    丁○○為共同竊取之行為，自不得以丁○○上開互相矛盾之供述即遽予認被告庚○○有竊取之行為。併辦部分之罪證不足，無從併辦，應退還檢察官另行處理。
    又臺灣臺中地方法院檢察署雖於九十年六月十四日以九十年度偵字第六七○○號
    另起訴被告壬○○之竊盜犯行，惟該次竊盜犯行被告壬○○係臨時起意，業據其
    於本院時供述屬實，核與本件無裁判上一罪之關係，本院自無庸加以處理，併此
    敘明。
據上論斷，應依刑事訴訟法第二百九十九條第一項前段，刑法第二條第一項前段、第
二十八條、第五十六條、第三百二十一條第一項第三款、第三百二十條第一項、第四
十七條、第四十一條第一項前段、第三十八條第一項第二款，罰金罰鍰提高標準條例
第一條前段、第二條，判決如主文。
本案經檢察官陳佞如到庭執行職務
中      華      民      國    九十      年      七      月    三十一    日
                                臺灣苗栗地方法院刑事第二庭
                                        法  官  黃  建  都
右正本證明與原本無異
如不服本判決，應於判決送達後十日內向本院提出上訴狀（應附繕本），上訴於臺灣
高等法院臺中分院。
                                        書記官  黃  士  益
中      華      民      國    九十      年      七      月    三十一    日
附錄論罪法條
刑法第三百二十一條第一項第三款
犯竊盜罪而有左列情形之一者，處六月以上五年以下有期徒刑：
三  攜帶兇器而犯之者。
刑法第三百二十條第一項
意圖為自己或第三人不法之所有，而竊取他人之動產者，為竊盜罪，處五年以下有期
徒刑、拘役或五百元以下罰金。


司法院資訊處製作；財團法人民間司法改革基金會備份。
